臺灣桃園地方法院民事判決　　　　　　100年度重訴字第148號
原　　　告　林丕梁
訴訟代理人　葉智幄律師
　　　　　　劉佳強律師
被　　　告　林玉蔘
訴訟代理人　林宗竭律師
複　代理人　姜至軒律師
上列當事人間請求清償債務事件，本院於民國100 年7 月19日言
詞辯論終結，判決如下：
    主  文
被告應給付原告新臺幣柒佰拾伍萬元及自民國一百年五月十四
日起至清償日止，按週年利率百分之五計算之利息。
原告其餘之訴駁回。
訴訟費用由被告負擔。
本判決於原告以新臺幣貳佰肆拾伍萬元供擔保後，得假執行。但
被告如以新臺幣柒佰拾伍萬元為原告預供擔保，得免為假執行
。
原告其餘假執行之聲請駁回。
    事  實  及  理  由
甲、原告起訴主張，被告自民國83年間起即陸續向原告之母親即
    訴外人林張西借款，嗣於87年8 月23日原告之妹、弟即訴外
    人林秀汝、林丕棻偕同訴外人林張西前往被告處確認被告尚
    欠訴外人林張西借款新臺幣（下同）810 萬元未為清償，被
    告為此簽發票面金額均為15萬元之本票51紙及支票3 紙交付
    訴外人林張西收受。詎上開票據中僅獲兌現其中之支票及2
    紙本票，仍有49紙本票（下稱系爭本票）合計面額735 萬元
    之金額未獲清償。經訴外人林張西向鈞院聲請以90年度票字
    第6901號、90年度票字第1122號、90年度票字第1123號、90
    年度票字第1121號及92年度票字第2349號裁定准予強制執行
    並經確定在案。訴外人林張西復於99年2 月間將上開本票債
    權暨原因關係之借貸債權均讓與原告，且已依法通知被告。
    其後原告於99年7 月30日以上開本票裁定及債權讓與之通知
    ，聲請鈞院執行被告之財產，經鈞院民事執行處以99年度司
    執字第50723 號進行中，被告竟以系爭本票之票款請求權已
    罹於時效為由，向鈞院提起100 年度重訴字第92號債務人異
    議之訴。然按因清償債務而對於債權人負擔新債務者，除當
    事人另有意思外，若新債務不履行，其舊債務仍不消滅；票
    據上之債權，雖因本法因時效或手續之欠缺而消滅，執票人
    對於發票人或承兌人，於其所受利益之限度，得請求償還；
    借用人應於約定期限內，返還與借用物種類、品質、數量相
    同之物，民法第320 條、票據法第22條第1 項、民法第478
    條分別定有明文。本件被告簽發系爭本票係為清償自83年間
    起向訴外人林張西陸續借款之債務，應屬新債清償，則系爭
    本票此新債務尚未履行，被告之舊借款債務自仍不消滅，而
    被告之借款債務或系爭本票之利得返還債務復均尚未罹於時
    效，則原告自得依上揭法律之規定，提起本件訴訟，請求被
    告如數清償前開735 萬元之債務等語。並為訴之聲明：被告
    應給付原告735 萬元及自99年7 月30日起至清償日止，按週
    年利率5%計算之利息；原告並願供擔保，請准宣告假執行。
乙、被告則以：被告前曾透過銀行匯款或支票交換等方式，清償
    本件部分債務，是原告主張之尚欠金額並非真實等語，資為
    抗辯。並為答辯聲明：駁回原告之訴；如受不利判決，願供
    擔保請准免於宣告假執行。
丙、得心證之理由：
一、原告就其主張之上開事實，業據提出本院90年度票字第1121
    號、90年度票字第1122號、90年度票字第1123號、90年度票
    字第6901號、92年度票字第2349號民事裁定暨確定證明書、
    債權讓與之通知書暨掛號郵件收件回執、被告所提債務人異
    議之訴之民事起訴狀、本院民事執行處100 年4 月21日桃院
    永99司執水字第50723 號通知、本院100 年度重訴字第92號
    通知書各1 份為證（均為影本，見本院卷第6 頁至第20頁）
    ，並為被告所不爭執，復經本院依職權調閱上開各民事裁定
    、強制執行事件、訴訟事件之卷宗查核無誤，自堪信為真實
    。
二、至被告雖以上開其曾清償本件部分債務之情詞置辯，惟按當
    事人主張有利於己之事實者，就其事實有舉證之責任，民事
    訴訟法第277 條前段定有明文。再按原告於起訴原因已有相
    當之證明，而被告於抗辯事實並無確實證明方法，僅以空言
    爭執者，當然認定其抗辯事實之非真正，而應為被告不利益
    之裁判，最高法院18年上字第1679號判例意旨亦足參照。本
    件原告所主張被告對其有735 萬元之債務乙節，既足信為真
    實，則依上開法律規定及最高法院判例意旨，被告自應就其
    已為清償之抗辯加以舉證證明。然被告迄自本件言詞辯論終
    結之日止，均未能提出任何證據證明其所抗辯者為真實，自
    無足採。另被告於本院言詞辯論時雖曾請求命原告提出存摺
    ，然被告抗辯之部分，其舉證責任既在被告，原告自無提出
    何存摺之義務；況被告亦自承其所謂清償之日期係在80幾年
    間，且被告本身亦無法確定清償之方式或金額等語（見本院
    100 年7 月19日言詞辯論筆錄，本院卷第41頁），足見被告
    抗辯之清償事實，距今時日甚久，內容亦不確定，自更難據
    以認定被告抗辯之事實可採。
三、按借用人應於約定期限內，返還與借用物種類、品質、數量
    相同之物，未定返還期限者，借用人得隨時返還，貸與人亦
    得定1 個月以上之相當期限，催告返還，民法第478 條第1
    項定有明文。本件原告受讓訴外人林張西對於被告之借款債
    權，且其中尚有735 萬元未獲清償，既經認定如前，而原告
    於本件起訴請求被告清償，迄言詞辯論終結之日止，復已逾
    1 個月以上之相當期限，揆諸上揭法律規定，原告請求被告
    返還735 萬元，洵屬可採。
四、末按給付無確定期限者，債務人於債權人得請求給付時，經
    其催告而未為給付，自受催告時起，負遲延責任。其經債權
    人起訴而送達訴狀，或依督促程序送達支付命令，或為其他
    相類之行為者，與催告有同一之效力；遲延之債務，以支付
    金錢為標的者，債權人得請求依法定利率計算之遲延利息；
    應付利息之債務，其利率未經約定，亦無法律可據者，週年
    利率為5%，民法第229 條第2 項、第233 條第1項 前段、第
    203 條分別定有明文。本件係屬以支付金錢為標的之消費借
    貸之債，又無確定期限，則依上揭法律規定，原告就被告應
    給付之金額部分，一併請求自起訴狀繕本送達翌日即100 年
    5 月14日（見本院卷第25頁送達證書所載）起至清償日止，
    按法定利率即年息5%計算之利息，亦屬於法有據。又原告就
    此利息請求之部分，雖主張起算日應為原告向本院聲請對被
    告強制執行之日即99年7 月30日，然查，原告向本院聲請以
    99年度司執字第50723 號強制執行被告之財產，係以其受讓
    自訴外人林張西之系爭本票債權及前述各本票裁定為執行名
    義，此業經本院依職權核閱上開執行事件之卷宗無誤，顯見
    原告該次執行之聲請，其請求權與本件訴訟之請求權非屬同
    一；況被告於上開執行程序進行中，業經提起債務人異議之
    訴，主張系爭本票票款請求權業經時效消滅，並經本院認為
    有理由而以100 年度重訴字第92號判決上開執行事件之強制
    執行程序應予撤銷在案，亦經本院調閱此債務人異議之訴事
    件卷宗查核屬實，是原告於上開執行事件中對被告之請求，
    與本件係基於消費借貸債權之請求既有不同，自無從以原告
    聲請該次執行程序之日作為本件訴訟請求利息之起算日。
五、從而，原告依民法規定消費借貸之法律關係，請求被告給付
    原告735 萬元及自100 年5 月14日起至清償日止，按年息5%
    計算之利息，為有理由，應予准許。至原告逾上開範圍之請
    求，則為無理由，應予駁回。另原告併依票據法第22條第1
    項規定所為同一請求之部分，即使有理由，亦與本院上開認
    定之結果無異；加以原告本件訴之合併，顯係請求本院擇一
    為其勝訴之判決即可，故本院就其票據法第22條第1 項之請
    求部分，已無庸另予審酌，附此敘明。
六、本件事證已臻明確，兩造其餘攻擊或防禦方法及未經援用之
    證據，經本院斟酌後，認為均不足以影響本判決之結果，自
    無再逐一詳予論駁之必要，亦此敘明。
七、兩造均陳明願供擔保，請准宣告假執行或免為假執行，就原
    告勝訴部分，經核均無不合，爰各酌定如主文所示之擔保金
    額，併予准許。至原告之訴經駁回之部分，其假執行之聲請
    已失所附麗，應併予駁回。
據上論結，本件原告之訴為一部有理由，一部無理由，依民事訴
訟法第79條、第390 條第2 項、第392 條第2 項，判決如主文。
中    華    民    國   100    年    8     月    9     日
              民事第二庭    法  官  張震武
以上正本係照原本作成
如對本判決上訴，須於判決送達後20日內向本院提出上訴狀
中    華    民    國   100    年    8     月    9     日
                            書記官  顏伯儒